【裁判字號】    95,台上,7270
【裁判日期】    951228
【裁判案由】    違反貪污治罪條例
【裁判全文】
最高法院刑事判決            九十五年度台上字第七二七０號
上  訴  人  台灣高等法院檢察署檢察官
被      告  甲○○
選任辯護人  邱永祥律師
上列上訴人因被告違反貪污治罪條例案件，不服台灣高等法院中
華民國九十四年十二月二十八日第二審判決（九十四年度上訴字
第三三四０號，起訴案號：台灣桃園地方法院檢察署九十二年度
偵字第六五四一號），提起上訴，本院判決如下：
    主  文
原判決撤銷，發回台灣高等法院。
    理  由
本件原判決維持第一審諭知被告無罪之判決，駁回檢察官在第二
審之上訴，固非無見。
惟查：(一)本件檢察官起訴意旨，係以被告原係台灣省菸酒公賣局
（現已改制為台灣菸酒股份有限公司，下稱台灣菸酒公司）中正
機場免稅供應處（下稱機免處）主任，為依法令從事公務之公務
員。而岑恆企業有限公司（下稱岑恆公司）與台灣菸酒公司所簽
訂「售貨、搬運勞務外包工作承攬合約」（下稱系爭承攬契約）
，被告負有監督岑恆公司依約履行義務，竟明知岑恆公司違反採
購法令及未依合約履行，竟未加以糾正，更直接參與岑恆公司提
供人力之工作排班，而使岑恆公司圖得不法利益等情。則本案即
應就被告身為機免處主任一職，究竟負責何種職務？其對岑恆公
司違約未加監督糾正，究竟有無違背法令各情，加以查明論述，
原判決徒以系爭承攬契約，係屬私法上之契約，並非貪污治罪條
例第六條條文所指之「法令」，是岑恆公司倘有違反該承攬契約
情事，台灣菸酒公司相關承辦人員若未依該承攬契約條款請求岑
恆公司履約或向上級呈報，此相關承辦人員縱有行政責任，但此
與貪污治罪條例第六條所指之「違背法令」之行為，尚屬有間云
云，而為有利被告之認定，自有違誤。(二)、系爭承攬契約公開招
標公告資料上即顯示「機免處售貨及搬運勞務工共八十五名」，
且契約第一、五條分別約定：「工作人數總計八十五人，即中正
機場售貨員五十七人、搬運員二十四人，高雄機場售貨員四人，
其出勤方式：中正機免處：１、售貨員：每天分日夜兩班，採隔
天出勤（即上一天休息一天）……２、搬運員：一律上日班，隔
天出勤。」、「工作人員每人每月薪資不得低於新台幣二萬三千
元，得標廠商應負擔勞健保之保險費用、資遣費、退休福利金、
工作安全衛生費用，並提供員工統一制服」等情，已使競標廠商
得以評估得標之盈虧、人力招募等風險，台灣菸酒公司亦可藉此
一規格作為本標案不得任意變更之監督、稽查履約之查核標準。
惟岑恆公司得標後，自履約第一天即民國九十一年一月七日起，
卻僅提供售貨員三十人、搬運員十二人，合計四十二人，短少人
力達三十九人之多，此有台灣菸酒公司中正機場免稅菸酒供應處
九十一年四月二十四日九一機處人字第０三一０號函可憑，岑恆
公司未依約履行且因而獲有減免人力薪資支出之利益已至為明顯
，而被告於偵查中自承「見過系爭承攬合約」、「（寫排班表之
前有無任何人告知你原來是『上一休一』改成『上二休一』？）
有，是許志鴻（岑恆公司負責人許清波之子）告訴我的」，則被
告對岑恆公司原應依約定提供機免處八十一人，卻僅提供四十二
人，猶聽從許志鴻之詞而接受不符規定之人力，且親自擬定岑恆
公司人員排班表，則能否認上訴人無圖利岑恆公司之故意，非無
再行研酌之餘地。(三)、原判決採認證人陳正岱之證詞，認為如果
人力公司提供不足之人力，機免處主任還是要將值勤班表排出來
，且亦可能將值勤方式編排為「上二休一」之方式等情，然台灣
菸酒公司曾發函指稱「貴商店同仁介入人力外包商岑恆公司之業
務運作，實有欠妥適」、「貴商店謝主任親自手稿岑恆公司人員
排班表，實有不妥」，有卷附台灣菸酒公司九十一年七月二十四
日台菸酒外字第０九一００一六四四九號函可憑，則陳正岱所指
遇有人力不足，主任仍應將值勤班表排出等情，究係指突發事件
（即一、二日非常態之人力不足），抑或包括本件被告得預見岑
恆公司長期提供不足之人力，猶不提出異議或往上呈報，而仍加
以排班？原判決未予查明，遽為有利被告之認定，亦有調查職責
未盡之違誤。以上或為上訴意旨所指摘，或為本院得依職權調查
之事項，應認原判決有撤銷發回更審之原因。被告等行為後，刑
法第十條關於公務員之定義已有修正，更審時應併予注意為新舊
法律之比較適用，附此敘明。
據上論結，應依刑事訴訟法第三百九十七條、第四百零一條，判
決如主文。
中    華    民    國  九十五  年  十二    月  二十八  日
                      最高法院刑事第七庭
                          審判長法官  呂  潮  澤
                                法官  吳  昆  仁
                                法官  孫  增  同
                                法官  趙  文  淵
                                法官  吳      燦
      本件正本證明與原本無異
                                      書  記  官
中    華    民    國  九十六  年    一    月    四    日
                                                    Ｒ


司法院資訊處製作；財團法人民間司法改革基金會備份。
